臺灣高等法院刑事判決　　　　　　　　　　　　　　　九十一年度上訴字第九一號
　　上　訴　人
　　即　被　告　甲○○
　　指定辯護人　本院公設辯護人
右上訴人因偽造貨幣案件，不服台灣板橋地方法院九十年度訴字第一二九六號中華民
國九十年十月二十三日第一審判決（起訴案號台灣板橋地方法院檢察署九十年度偵字
第七九一二號）提起上訴，本院判決如左：
    主  文
上訴駁回。
    事  實
一、甲○○於民國（下同）八十年間因妨害風化案，經臺灣臺北地方法院判處有期徒
    刑五月確定，嗣於八十二年一月二十九日易科罰金執行完畢，又於八十四年間因
    違反麻醉藥品管理條例案件，經原法院判處有期徒刑四月確定，嗣於八十五年三
    月二十二日易科罰金執行完畢。竟不知悔改，明知不詳姓名年籍人所持有之新臺
    幣壹仟圓券舊版二張（鈔票號碼為ＡＺ四七七九○三ＲＴ、ＬＸ三七九六五六Ｅ
    Ｕ號），係屬偽造之通用紙幣，竟於不詳時地，予以收集，並基於行使偽造通用
    紙幣之犯意，於九十年二月二十四日，前往台北縣新莊市○○路二三一號地下一
    樓即乙○○經營之「生活資訊網」之網路咖啡店內消費，於結帳時，持其中一張
    偽鈔交付店員江曉楓結帳，而行使偽造之通用貨幣。嗣於同年四月二十四日凌晨
    ，在台北縣新莊市○○路、思明街口處，為警循線查獲，並自甲○○身上皮包內
    扣得另一張偽鈔。
二、案經台北縣警察局新莊分局報請臺灣板橋地方法院檢察署檢察官偵查起訴。
    理  由
一、訊據上訴人即被告甲○○矢口否認右揭犯行，辯稱：伊在市場做生意，不慎收到
    偽鈔一張，就是警方在伊身上皮包所扣得之偽鈔一張，此外伊未使用偽鈔，伊在
    警訊之自白是警方逼迫的云云。經查：
(一)被告甲○○於警訊中坦承：警方在伊身上查獲一張舊版千元偽鈔，另外伊曾於二
    月底持另一張舊版千元偽鈔至台北縣新莊市○○路二三一號地下室之網路店內消
    費等語（見九十年度偵字第七九一二號卷第五頁反面）。核與證人江曉楓於偵查
    及原審審理時，具結證稱：伊當天負責網路店的結帳工作，當天結帳都是學生拿
    百元鈔付帳，只有一位成年人即被告拿千元鈔付帳，伊當時未立即發現是偽鈔，
    待客人走後約五或十分鐘，伊整理鈔票，才發現是偽鈔，伊立即查閱結帳的會員
    紀錄，確定是會員被告甲○○行使該張偽鈔，立即通知老闆乙○○等語（見偵查
    卷第五十三頁反面至第五十四頁；原審卷第四十四、四十五頁）。及被害人乙○
    ○於警訊、偵查及原審調查時具結證稱：甲○○於九十年一月間加入會員，編號
    三五八○，因為不會上網，所以對他特別有印象，他來的二、三次期間，曾收過
    二次偽鈔，所以心生懷疑，江曉楓告訴伊後，伊立即通知警察有人使用偽鈔，並
    將被告留下的會員資料提供給警方辦案，被告後來至伊店門口攔下伊，口氣不好
    的質問伊為何捅他等情相符（見九十年度偵字第七九一二號卷第六、四十六頁背
    面；原審卷第四十四、四十六頁），此外，又有新莊農會之偽鈔截留偽造貨幣通
    報單、甲○○所申請之創始會員卡（卡號三五八○號）基本資料表在偵查卷可證
    （見九十年度偵字第七九一二號卷第九、十頁），被告自白堪以採信。
(二)關於偽鈔之來源，被告甲○○於警訊中先稱：偽鈔來源是伊妹妹游愉潔給伊三張
    ，其中一張是不良品，伊丟棄不要，其餘二張，就是一張在網路店消費，一張在
    皮包內為警查獲云云（見九十年度偵字第七九一二號卷第五頁反面）。惟初次偵
    查中，改口供稱：偽鈔來源是伊妹夫盧靖宇給伊妹妹游愉潔，伊妹妹游愉潔再給
    伊二張，其中一張明顯可辨別是偽鈔，伊用火燒掉，另一張是警方在伊身上查獲
    的，伊未曾持偽鈔去網路店消費云云（九十年度偵字第七九一二號卷第十六頁反
    面）。被告甲○○於第二次偵查時，先改口供稱：偽鈔來源是伊在鄉下販賣東西
    時收到的，但伊未曾拿去網路店使用云云；隨即改口供稱：伊妹夫盧靖宇拿偽鈔
    給伊妹，伊妹再拿偽鈔給伊，但只有給伊一張而已，伊知道是偽鈔而不敢用云云
    （九十年度偵字第七九一二號卷第三十五頁背面至第三十六頁）。其供詞反覆不
    一，自難遽予採信。
(三)同案被告游愉潔（判無罪確定）於偵查中，堅決否認有交付偽鈔予被告，陳稱：
    伊平時最多拿數百元給被告使用，盧靖宇是伊未婚夫等語（九十年度偵字第七九
    一二號卷第三十五頁背面）。游愉潔既否認係偽鈔之來源，復查無被告自行偽造
    之證據，依證據法則，法院僅能認定被告係自不詳姓名年籍人收集偽造通用紙幣
    。
(四)證人蕭峻旺（承辦本案之新莊派出所警察）於原審審理時，具結證稱：被害人乙
    ○○向伊報案稱常收到偽鈔，他確定最近一次收到偽鈔是由被告甲○○行使交付
    的，因為當天結帳只有被告甲○○一人交付千元鈔，乙○○遂故意邀被告甲○○
    加入會員而留下資料，後來乙○○再次向伊通報說被告甲○○正在另家網路店內
    消費，警方趕緊過去該店盤查被告甲○○，警方詢問被告甲○○是否有帶錢，被
    告甲○○主動出示皮包內現金，警方因而在其皮包內查獲一張偽造千元鈔，皮包
    內其他鈔票都是百元鈔票，警方觀察扣案之二張偽鈔，紙質均粗糙，是人工裁紙
    而非機器裁紙，所以二張長度不一，且偽造技術拙劣，人像左右浮水印不一，防
    偽線位置不一，非屬於偽造集團之機器製造，警方訊問被告甲○○關於偽鈔來源
    時，被告甲○○說法有好幾種，剛開始說是在新竹或苗栗買的，又有說是在高雄
    買的，被告甲○○說販賣的人會主動打電話給伊，後來製作筆錄時，被告甲○○
    又改說是他妹妹給他的，當天被告甲○○的妹妹亦到派出所，但二個人吵架，游
    愉潔一直在哭，她說是被告甲○○吃藥後陷害她，派出所並未移送游愉潔，亦未
    製作游愉潔筆錄，因為被告甲○○與其妹妹二人互動關係似乎不好，但分局後來
    將游愉潔移送偵查等語（見原審卷第七十五、七十六頁），可見證人乙○○、江
    曉楓、游愉潔所供，及被告自白，均係實情，警察應未逼迫被告，被告意圖翻供
    而陳述受警察逼供云云，顯不可採信。
(五)又扣案之鈔票二張（見九十年度偵字第七九一二號卷第十四頁），經原審當庭勘
    驗結果，紙質較粗，同一款式而長度差零點一公分，水印人頭左右不一，防偽線
    位置亦不同，有勘驗筆錄可稽（原審卷七六頁），且再經送中央印製廠鑑定結果
    ，亦認係偽鈔，有該廠九十年五月十四日中印發字第九○Ａ○七六四號書函在偵
    查卷可稽（見偵卷第三二頁）。綜上所述，被告收集及行使偽鈔犯行事證明確，
    甲○○所辯，無非飾卸之詞，不足採信，其犯行洵堪認定。
二、核被告甲○○所為，係犯刑法第一百九十六條第一項之行使偽造通用紙幣罪。被
    告意圖供行使之用，自不詳人處收集偽造通用紙幣之行為，為其後行使之高度行
    為所吸收，應以行使行為論處。又被告以偽造通用紙幣冒充真幣行使，性質上當
    然含有詐欺之成分，已為行使偽造通用紙幣之行為吸收，不另論以詐欺罪（最高
    法院四十二年台上字第四一○號判例參照）。又被告於八十四年間因違反麻醉藥
    品管理條例案件，經原法院判處有期徒刑四月確定，嗣於八十五年三月二十二日
    易科罰金執行完畢，有臺灣高等法院檢察署刑案紀錄簡覆表及本院被告全國前案
    紀錄表各一件在卷可按，其於五年內再犯本件有期徒刑以上之罪，為累犯，應依
    法加重其刑。原審引用刑法第一百九十六條第一項、第四十七條、第二百條，罰
    金罰鍰提高標準條例第一條前段，並審酌被告年輕力壯，不思正當工作賺錢，徒
    思不勞之財，收集偽造紙幣持之消費，擾亂社會金融秩序，事發後未知悔改，仍
    出言不遜於被害人，又飾詞狡辯，暨其犯罪動機、目的、手段等一切情狀，論處
    被告甲○○行使偽造之通用紙幣罪，以累犯量處有期徒刑肆年，至扣案之偽造新
    臺幣壹仟圓券二張，則依刑法第二百條之規定宣告沒收。經核其認事、用法、量
    刑均無不合，被告猶執陳詞上訴否認犯罪為無理由，應予駁回。
據上論斷，結應依刑事訴訟法第三百六十八條，判決如主文。
本案經檢察官郭文東到庭執行職務。
中      華      民      國    九十一    年      四      月     十一     日
                            台灣高等法院刑事第九庭
                              臺灣高等法院刑事第九庭
                                    審判長法  官  李  文  成
                                          法  官  周  盈  文
                                          法  官  官  有  明
右正本證明與原本無異。
如不服本判決應於收受送達後十日內向本院提出上訴書狀，其未敘述上訴之理由者並
得於提起上訴後十日內向本院補提理由書（均須按他造當事人之人數附繕本）。
                                          書記官  林  蓓  瑜
中      華      民      國    九十一  年     四       月     十二     日
附錄本案論罪科刑法條全文：
刑法第一百九十六條
行使偽造、變造之通用貨幣、紙幣、銀行券或意圖供行使之用而收集或交付於人者，
處三年以上十年以下有期徒刑，得併科五千元以下罰金。
收受後方知為偽造、變造之通用貨幣、紙幣、銀行券，而仍行使或意圖供行使之用而
交付於人者，處五百元以下罰金。
第一項之未遂犯罰之。
